臺灣臺北地方法院交通事件裁定　　　　　　　　　　九十三年度交聲更字第二六號
　　原處分機關　交通部公路總局台北區監理所
　　異　議　人
　　即受處分人　甲○○
右列受處分人因違反道路交通管理處罰條例事件，對於交通部公路總局臺北區監理所
民國九十二年九月二十九日裁決書（原處分案號：北監自裁字第裁四０─ＩＡ000
0000號、第裁四０─ＩＡ0000000號、第裁四０─ＩＡ0000000號
）聲明異議，受處分人不服台灣板橋地方法院九十二年十月三十一日九十二年度交聲
字第一六七七、一六八二、一六八三號裁定，提起抗告，經臺灣高等法院於九十三年
二月二十七日九十二年度交抗字第一一三五號裁定發回原法院更為裁定，台灣板橋地
方法院九十三年四月十二日九十三年度交聲更字第一六、一七、一八裁定移送本院，
本院裁定如左：
    主    文
原處分均撤銷，發回交通部公路總局台北區監理所。
    理    由
一、本件異議人即受處分人甲○○將其所有車牌號碼ＡＮ—七八三三號自用小客車，
    停放在臺北市○○○路○段二百八十巷三十二號週邊人行道之禁止臨時停車處所
    ，且駕駛人不在現場，而為臺北市停車管理處交通助理員分別於民國九十一年十
    月十六日上午十時四十五分、同年月十七日上午八時五十分及同年月十八日上午
    十時十五分許，以拍照之方式採證，並以受處分人所有車輛有違反道路交通管理
    處罰條例第五十六條第一項第一款規定在行人穿越道停車之行為而逕行掣單舉發
    ，分別載明應到案日期為九十一年十一月二十一、二十二及二十三日前，嗣受處
    分人於九十二年二月十二日向原處分機關提出申訴，經原分機關函請原舉發單位
    調查結果，仍認受處分人有前開違規行為，原處分機關遂於九十二年九月二十九
    日乃依前揭道路交通管理處罰條例第五十六條第一項第一款、違反道路交通管理
    事件統一裁罰標準及處理細則第四十四條第一項及違反道路交通管理事統一裁罰
    標準表之規定，逕行裁處受處分人罰鍰各新台幣（下同）九百元，共計二千七百
    元。
二、據受處分人九十二年十月十七日聲明異議意旨略以：其固不否認於前揭時、地將
    所有車牌號碼ＡＮ—七八三三號自用小客車，停放在住家附近之事實，惟否認有
    何違反道路交通管理處罰條例第五十六條第一項第一款在禁止臨時停車處所停車
    之行為，且其當時已失業二年餘，於九十一年十月十五日外出謀職返家，於住家
    附近見一空位在兩個施工石塊邊，後方與對街均停滿車輛且未見任何拖吊粉筆留
    言痕跡，即認為應可停車，便將車輛停於該處，並將電話留置於車窗明顯位置，
    然值勤人員視若無睹，對於巷道停車之行為連續開罰單，實係為個人業績之作為
    ，另二年前
    造成交通管理事件郵寄通知單，無法送達本人住所，使滯納金部分不斷加高等語
    置辯。
三、經查：
(一)、按人行道不得臨時停車；禁止臨時停車處所不得停車，道路交通安全規則第一百
    十一條第一項第一款、第一百十二條第一項第一款分別定有明文。汽車駕駛人在
    禁止臨時停車處所停車者，處新台幣六百元以上一千二百元以下罰鍰，復為道路
    交通管理處罰條例第五十六條第一項第一款所明定。行為人如係駕駛小型車在人
    行道之禁止臨時停車處所違規停車為警舉發，而在舉發通知單上所載之應到案日
    期前聽候裁決，經主管機關調查後仍認定其有違規停車之行為者，依違反道路交
    通管理事件統一裁罰基準及處理細則第四十四條第一項及違反道路交通管理事件
    統一裁罰標準表之規定，對該違規停車之行為人處以九百元之罰鍰。另逕行舉發
    汽車違反道路交通管理處罰條例第五十六條規定，駕駛人不在場或未能將車輛移
    置者，每逾二小時，得連續舉發之，此於前開處理細則第十二條第四項亦有明文
    。又違反道路交通管理處罰條例第十二條至第六十八條之行為，由公路主管機關
    處罰；道路交通管理處罰條例所定罰鍰之處罰，行為人接獲違反道路交通管理事
    件通知單後，於十五日內得不經裁決，逕依第九十二條第三項之罰鍰基準規定，
    向指定之處所繳納結案；不服舉發事實者，應於十五日內，向處罰機關陳述意見
    ；其不依通知所定期限前往指定處所聽候裁決，且未依規定期限繳納罰鍰結案或
    向處罰機關陳述意見者，處罰機關得逕行依違反道路交通管理事件統一裁罰基準
    及處理細則暨違反道路交通管理事件統一裁罰基準表所定標準裁決之，道路交通
    管理處罰條例第八條第一項第一款、第九條第一項分別定有明文。
(二)、次按送達，除法規另有規定外，由行政機關依職權為之；送達由行政機關自行或
    交由郵政機關送達；由郵政機關送達者，以一般郵遞方式為之，但文書內容對人
    民權利義務有重大影響者，應為掛號；文書由行政機關自行送達者，以承辦人員
    或辦理送達事務人員為送達人，其交郵政機關送達者，以郵務人員為送達人；前
    項郵政機關之送達準用依民事訴訟法施行法第三條訂定之郵政機關送達訴訟文書
    實施辦法；送達，於應受送達人之住居所、事務所或營業所為之；於應送達處所
    不獲會晤應受送達人時，得將文書付與有辨別事理能力之同居人、受僱人或應送
    達處所之接收郵件人員；應受送達人或其同居人、受僱人、接收郵件人員無正當
    理由拒絕收領文書時，得將文書留置於應送達處所，以為送達；送達，不能依前
    二條規定為之者，得將文書寄存送達地之地方自治或警察機關，並作送達通知書
    兩份，一份黏貼於應受送達人住居所、事務所、營業所或其就業處所門首，另一
    份交由鄰居轉交或置於該送達處所信箱或其他適當位置，以為送達；前項情形，
    由郵政機關為送達者，得將文書寄存於送達地之郵政機關；對於當事人之送達，
    有下列各款情形之一者，行政機關得依申請，准為公示送達︰一應為送達之處所
    不明者，二於有治外法權人之住居所或事務所為送達而無效者，三於外國或境外
    為送達，不能依第八十六條之規定辦理或預知雖依該規定辦理而無效者；有前項
    所列各款之情形而無人為公示送達之申請者，行政機關為避免行政程序遲延，認
    為有必要時，得依職權命為公示送達；當事人變更其送達之處所而不向行政機關
    陳明，致有第一項之情形者，行政機關得依職權命為公示送達，行政程序法第六
    十七條、第六十八條第一項、第三項、第四項、第五項、第七十二條第一項前段
    、第七十三條第一項、第三項、第七十四條第一項、第二項、第七十八條定有明
    文。而行政程序法係八十八年二月三日公布、自九十年一月一日施行，是九十年
    一月一日後行政機關送達舉發違反道路交通管理事件舉發通知單悉應依該法規定
    為之。
(三)、本件受處分人將其所有車牌號碼ＡＮ—七八三三號自用小客車，停放在臺北市○
    ○○路○段二百八十巷三十二號週邊人行道之禁止臨時停車處所，且駕駛人不在
    現場，而為臺北市停車管理處交通助理員分別於九十一年十月十六日上午十時四
    十五分、同年月十七日上午八時五十分及同年月十八日上午十時十五分許，以拍
    照之方式採證，並以受處分人所有之車輛有違反道路交通管理處罰條例第五十六
    條第一項第一款在行人穿越道停車規定之行為而逕行掣單舉發，經將舉發單送達
    受處分人後，受處分人向原處分機關提出申訴，經原處分機關函請舉發單位調查
    結果，仍認受處分人有前開違規行為，原處分機關乃依前揭道路交通管理處罰條
    例第五十六條第一項第一款及處理細則第四十四條第一項暨裁罰基準表之規定，
    於九十二年九月二十九日以北監自裁字第裁四０—ＩＡ0000000號、第裁
    四０─ＩＡ0000000號、第裁四０─ＩＡ0000000號裁決書，各裁
    處受處分人罰鍰九百元，合計共二千七百元在案，此有上開舉發違反道路交通管
    理事件通知單、違反道路交通管理事件裁決書影本各三份附卷可稽。
(四)、然前述由原舉發單位逕行掣發之九十一年十月二十二日第ＩＡ0000000號
    （指定應到案日期九十一年十一月二十一日）、九十一年十月二十三日第ＩＡ0
    000000號（指定應到案日期九十一年十一月二十二日）、九十一年十月二
    十四日第ＩＡ0000000號（指定應到案日期九十一年十一月二十三日）舉
    發違反交通管理事件通知單，交郵政機關以掛號函件向受處分人在監理單位登記
    之臺北縣蘆洲市○○街二百九十九巷十九號之三住址送達後，均經郵局以「遷移
    不明」為由退回，有送達信封三紙附卷為證（參見台灣板橋地方法院九十二年十
    月三十一日九十二年度交聲字第一六七七、一六八二、一六八三號交通事件卷宗
    第四十三頁、第四十五頁、第四十七頁），惟揆諸首揭法條，原舉發機關應向應
    受送達人之住居所、事務所或營業所送達前述舉發違反道路交通管理事件通知單
    ，在應送達處所不獲會晤應受送達人且無有辨別事理能力之同居人、受僱人或接
    收郵件人員可付與之際，雖得將該舉發通知單書寄存送達地之警察機關，但依法
    另應製作送達通知書兩份，一份黏貼於應受送達人住居所、事務所、營業所或其
    就業處所門首，另一份交由鄰居轉交或置於該送達處所信箱或其他適當位置，以
    為送達，如應為送達之處所不明或當事人變更其送達之處所而不向行政機關陳明
    者，則行政機關得依職權命為公示送達。而受處分人於九十年八月二十八日即設
    法務部戶役政連結作業系統查詢所得遷徙紀錄資料二紙在卷可佐，是臺北縣蘆洲
    市○○街二百九十九巷十九號之三已非受處分人之住居所或事務所、營業所甚明
    ，原舉發機關未予查明、遽對已非受處分人住所之處所送達，於法已有未合，又
    原舉發機關始終未能另覓其他途徑將舉發通知單合法送達由被通知人收受，抑或
    以函文公告方式為公示送達，卷內證據資料復無從查知該舉發通知單究寄存在何
    警察機關、是否依法製作送達通知書、黏貼門首及放置適當位置，或於行政機關
    公告欄黏貼公告，告知應受送達人得隨時領取，並得由行政機關將文書或其節本
    刊登政府公報或新聞紙等節，是本件舉發違反道路交通管理事件通知書之送達自
    非適法，異議人就上開違規事件於應到案日期前依法申訴、到案接受處理或依規
    定自動繳納罰鍰之權利即遭剝奪，原處分機關裁罰之額度亦有違誤。
(五)、綜上所述，原處分機關未經合法送達舉發違反道路交通事件通知單即逕行對異議
    人裁罰，其裁罰確有違誤，爰撤銷原處分，發回原處分機關，由原處分機關重行
    合法送達舉發違反道路交通管理事件通知單後另為適當之處分，以資適法。
四、據上論結，應依道路交通案件處理辦法第二十條，裁定如主文。
中　　　華　　　民　　　國　　九十三　　年　　　七　　　月　　　二　　　日
                                臺灣臺北地方法院交通法庭
                                        法　官　鄧德倩
右正本證明與原本無異。
如不服本裁定，應於裁定送達後五日內向本院提出抗告狀。
                                        書記官  石幸代
中　　　華　　　民　　　國　　九十三　　年　　　七　　　月　　　五　　　日
